臺灣橋頭地方法院民事裁定
110年度消債更字第88號
聲  請  人  
即債務人    郭淑娥  
0000000000000000

0000000000000000

上列當事人因消費者債務清理事件聲請更生，本院裁定如下：
    主  文
聲請人郭淑娥自民國一百一十年十二月十七日下午四時起開始更
生程序。
命司法事務官進行本件更生程序。
    理  由
一、聲請意旨略以：聲請人即債務人郭淑娥前向金融機構辦理房
    屋貸款，致積欠拍賣不足額之無擔保債務計新臺幣（下同）
    7,007,754元，因無法清償債務，乃於民國109年9月間向本
    院聲請前置調解，因債權人未提出還款方案而於同年10月15
    日調解不成立，嗣因聲請人有不能清償債務或有不能清償之
    虞，復未經法院裁定開始清算程序或宣告破產，爰依法聲請
    准予裁定更生等語。
二、按「債務人不能清償債務或有不能清償之虞者，得依本條例
    所定更生或清算程序，清理其債務。」消費者債務清理條例
    （下稱消債條例）第3條定有明文。衡以消費者與金融機構
    間債之關係之發生，係依契約自由原則及相互間之信賴為基
    礎，此為社會經濟活動得以維繫及發展之重要支柱，債務人
    經濟窘迫，固不應任其自生自滅，債權人一方之利益，仍不
    能因之摒棄不顧。是債務人於協商程序中，自應本於個人實
    際財產及收支狀況，依最大誠信原則，商討解決方案。如終
    究不能成立協商，於聲請更生或清算時，法院審酌上開條文
    所謂「不能清償或有不能清償之虞」，自宜綜衡債務人全部
    收支、信用及財產狀況，評估是否因負擔債務，而不能維持
    最基本之生活條件；所陳報之各項花費，是否確屬必要性之
    支出；如曾有協商方案，其條件是否已無法兼顧個人生活之
    基本需求等情，為其判斷之準據。
三、經查：
  ㈠聲請人前向各金融機構辦理房屋貸款，致現積欠拍賣不足額
    之無擔保債務至少7,007,754元，前即因無法清償債務，而
    於109年9月間向本院聲請前置調解，因債權人未提出還款方
    案而於109年10月15日調解不成立等情，有109年9月1日前置
    調解聲請狀所附債權人清冊、財團法人金融聯合徵信中心前
    置協商專用債權人清冊、信用報告、調解筆錄、110年10月2
    1日均和資產管理股份有限公司陳報狀等件在卷可稽。
  ㈡聲請人與公園農產行成立承攬契約，由聲請人擔任蔬果理貨
    工作，依承攬契約書及薪資袋所示，每月工作收入19,000元
    ，聲請人另需自行支出農保及健保，依收據單所示每月支出
    1,846元，核聲請人每月平均收入約17,154元，而其名下尚
    有郵政人壽保險解約金498,884元、中國人壽保險解約金24,
    063元、新光人壽保險解約金152,234元，108、109年度申報
    所得皆為228,000元，核每月平均所得19,000元，現未投保
    勞工保險等情，有財產及收入狀況說明書、勞工保險被保險
    人投保資料表、綜合所得稅各類所得資料清單暨國稅局財產
    歸屬資料清單、110年5月17日更生聲請狀所附承攬契約書、
    薪資袋、109年度農民健康保險暨全民健康保險繳納保險費
    收據單、中華郵政股份有限公司110年6月7日壽字第1100148
    593號函、中國人壽保險股份有限公司110年6月16日中壽保
    規字第1100002206號函、新光人壽保險股份有限公司110年6
    月1日新壽法務字第1100000943號函附卷可稽。則查無聲請
    人有其他收入來源，佐以聲請人提出薪資袋、農健保收據單
    為證，則以聲請人主張之收入來源，應全非虛罔，是以每月
    收入17,154元作為核算其現在償債能力之基礎，應能反映真
    實收入狀況。
  ㈢至聲請人個人日常生活必要費用部分，審酌聲請人負債之現
    況，基於社會經濟活動之互賴及誠信，該日常生活所需費用
    ，自應節制開支，不得有超越一般人最低生活標準之享受，
    否則反失衡平，本院依消債條例第64條之2第1項，參酌衛福
    部社會司所公告歷年最低生活費標準，110年度高雄市最低
    生活費標準13,341元之1.2倍為16,009元，則聲請人每月最
    低生活費除有特殊情形並有證據證明者外，自宜以此為度，
    始得認係必要支出。然聲請人主張每月個人必要生活費為18
    ,686元，已高於上開標準16,009元，且所列農保、健保費用
    ，本院已於計算收入時扣除，其他支出又未釋明有較高支出
    之必要性，故本院認應以上開標準16,009元列計為聲請人全
    部必要生活費，較為可採。
  ㈣綜上所述，以聲請人現每月之收入17,154元為其償債能力基
    準，扣除其每月個人必要生活費16,009元後僅餘1,145元，
    而聲請人目前負債總額為7,007,754元，扣除保險解約金675
    ,181元後，債務餘額為6,332,573元，以上開餘額按月攤還
    結果，約百年餘期間始能清償完畢，堪認聲請人確有不能清
    償債務或有不能清償之虞之情事。從而，聲請人主張已不能
    清償債務，聲請本院准予更生，依所舉事證及本院調查結果
    ，即無不合。
四、末按「法院開始更生程序之裁定，應載明其年、月、日、時
    ，並即時發生效力。」、「法院裁定開始更生或清算程序後
    ，得命司法事務官進行更生或清算程序，必要時得選任律師
    、會計師或其他適當之自然人或法人一人為監督人或管理人
    。」消費者債務清理條例第45條第1 項、第16條第1 項分別
    定有明文。本件聲請人其目前收入及財產狀況，不能履行債
    務，依聲請人其目前收入及財產狀況，未償之債務亦屬不能
    清償，有如上述。此外，復查無聲請人有消費者債務清理條
    例第46條各款所定駁回更生聲請等事由，從而，聲請人聲請
    更生，洵屬有據，應予准許，爰命司法事務官進行本件更生
    程序。
五、依消費者債務清理條例第11條第1 項、第45條第1 項、第16
    條第1 項，裁定如主文。
中　　華　　民　　國　　110 　年　　12　　月　　17　　日
              　　        民事庭　法　官　薛博仁
以上正本係照原本作成。
本裁定已於110年12月17日下午4時公告。
本裁定不得抗告。
中　　華　　民　　國　　110 　年　　12　　月　　17　　日
  　                              書記官　郭南宏